臺灣彰化地方法院刑事判決　　　　　　　 96年度訴字第161號
公　訴　人　　臺灣彰化地方法院檢察署檢察官
被　　　告　　辛○○
指定辯護人
本　　　院
公設辯護人　　壬○○
被　　　告　　乙○○
選任辯護人　　張益隆律師
上列被告等因違反槍砲彈藥刀械管制條例案件，經檢察官提起公
訴（95年度偵字第9004號），本院判決如下：
    主  文
辛○○、乙○○均無罪。
    理  由
一、公訴意旨略以：被告辛○○於民國九十五年八月初某日十六
    時許，在彰化縣彰化市火車站附近，以新臺幣（下同）五千
    九百元之價格，向真實姓名、年籍均不詳之某成年男子購得
    可發射金屬或子彈具有殺傷力之槍砲一支，從此未經許可而
    持有之。又於同月二十七日凌晨，持該槍砲前往彰化縣鹿港
    鎮○○路附近，與乙○○共同未經許可而持有之，並於同日
    凌晨零時二十八分至三十分許，一同以該槍砲，發射金屬子
    彈，於如附表所示之地點，射擊如附表所示之物（毀損部分
    均未經告訴）。辛○○隨即於同日凌晨一時許，前往彰化縣
    鹿港鎮洋厝里洋厝橋，將該槍砲丟入洋厝溪。因認被告辛○○、乙○○涉犯槍砲彈藥刀械管制條例第八條第四項之未經
    許可，持有可發射金屬或子彈具有殺傷力之槍砲罪嫌等語。
二、按犯罪事實應以證據認定之，無證據不得認定犯罪事實；不
    能證明被告犯罪者或其行為不罰者，應諭知無罪之判決；被
    告或共犯之自白，不得作為有罪判決之唯一證據，仍應調查
    其他必要之證據，以察其是否與事實相符，刑事訴訟法第一
    百五十四條第二項、第三百零一條第一項、第一百五十六條
    第二項，分別定有明文。復按所謂認定犯罪事實之證據，係
    指足以認定被告確有犯罪行為之積極證據而言，該項證據自
    須適合於被告犯罪事實之認定，始得採為斷罪資料；事實之
    認定，應憑證據，如未能發現相當證據，或證據不足以證明
    ，自不能以推測或擬制之方法，以為裁判基礎，最高法院二
    十九年上字第三一０五號、四十年臺上字第八六號分別著有
    判例，可資參照。又按無論係直接證據或間接證據，其為訴
    訟上之證明，須於通常一般之人均不致有所懷疑，而得確信
    其為真實之程度者，始得據為有罪之認定，倘其證明尚未達
    到此一程度，而有合理性之懷疑存在時，事實審法院復已就
    其心證上之理由予以闡述，敘明其如何無從為有罪之確信，
    因而為無罪之判決者，尚不得任意指為違法，此亦有最高法
    院七十六年臺上字第四九八六號判例可參。
三、訊據被告辛○○、乙○○固坦承有於附表所示之時間、地點
    持槍射擊如附表所示之物等情不諱，惟堅辭否認有上開犯行
    。被告辛○○辯稱：本案並無具體證據證明其持有的槍枝具
    有殺傷力，亦無動能測試法對槍枝進行鑑定後所獲得之數據
    ，自難謂係槍砲彈藥刀械管制條例所管制的槍枝，即應為無
    罪之認定等語；被告乙○○辯稱：槍枝有無殺傷力要鑑定其
    動態焦耳，本案顯然無法逕依其曾持槍射擊玻璃致破裂，即
    認該槍枝具有殺傷力，既未能證明其持有之手槍具有殺傷力
    ，則本案公訴之犯罪事實顯係不能依證據認定之，依「罪疑
    唯利被告原則」，於無積極證據證明犯罪事實之情形下，本
    案應為無罪之判決等語。
四、經查，槍砲彈藥刀械管制條例第四條第一項第一款所指之槍
    砲，除火砲、肩射武器、機關槍、衝鋒槍、卡柄槍、自動步
    槍、普通步槍、馬槍、手槍、鋼筆槍、瓦斯槍、麻醉槍、獵
    槍、空氣槍、魚槍外，須可發射金屬或子彈，具有殺傷力之
    其他各式槍砲而言，而槍砲是否具有殺傷力，應以「在最具
    威力之適當距離，以彈丸可穿入人體皮肉層之動能為準」。
    又依日本科學警察研究所之研究結果，彈丸單位面積動能達
    二十焦耳／平方公分，則足以穿入人體皮肉層。本案因公訴
    人所指被告等持有之上開槍枝，及供發射之金屬子彈均未扣
    得，無從鑑定其彈丸單位面積動能是否達二十焦耳／平方公
    分。本院函請彰化縣警察局鹿港分局查訪附表所示被害人丁○○等人，請提供遭破壞之玻璃片，供本院送內政部警政署
    刑事警察局鑑定，然經彰化縣警察局鹿港分局查訪被害人丁○○等人後，被害人丁○○等人均稱遭破壞之玻璃碎片沒有
    留下來，不知在何處，此有彰化縣警察局鹿港分局鹿警分偵
    字第０九六００一二四三０號函及所附訪查表五份可稽。參
    諸上開說明，本案在查無其他積極證據可資佐證上開槍枝確
    有殺傷力之情形下，自難僅以被告許漢明、乙○○上開自白
    及現場照片四張，即認被告辛○○、乙○○所為，係犯槍砲
    彈藥刀械管制條例第八條第四項未經許可，持有可發射金屬
    、子彈具有殺傷力之槍砲罪嫌。
五、綜上，被告辛○○、乙○○被訴違反槍枝彈藥刀械管制條例
    第八條第四項之罪嫌，核屬不能證明，此外復查無其他積極
    證據，足以證明被告辛○○、乙○○犯罪，依法應諭知無罪
    之判決。
六、被告辛○○於本院審理時，經合法傳喚無正當理由不到庭，
    本院認為應諭知無罪之案件，爰不待其陳述逕行判決。
據上論結，應依刑事訴訟法第三百零一條第一項、第三百零六條
，判決如主文。
本案經檢察官謝雨青到庭執行職務
中　　華　　民　　國　　96　　年　　10　　月　　30　　日
                  刑事第七庭      審判長法官  羅永安
                                        法官  紀佳良
                                        法官  王昌鑫
以上正本證明與原本無異。
如不服本判決，應於判決送達後10日內，向本院提出上訴書狀，
上訴書狀應「敘述具體上訴理由」，並按他造當事人之人數附繕
本。「切勿逕送上級法院」。
告訴人或被害人對於判決如有不服具備理由請求檢察官上訴者，
其上訴期間之計算係以檢察官收受判決正本之日期為準。
中　　華　　民　　國　　96　　年　　10　　月　　31　　日
                                      書記官  陳文俊
附表：
┌──┬───┬──────┬─────────┬──────────┐
│編號│被害人│所射擊之物  │所在位置          │所受損害            │
├──┼───┼──────┼─────────┼──────────┤
│ １ │丁○○│濠城餐廳之落│彰化縣鹿港鎮○○路│落地窗破3個半徑0.5  │
│    │      │地窗        │27號              │公分的洞。          │
├──┼───┼──────┼─────────┼──────────┤
│ ２ │己○○│7291─GD車牌│彰化縣鹿港鎮洛津里│後左側車門之玻璃窗破│
│    │      │號碼自小客車│成功路69號前      │1個半徑0.5公分的洞。│
├──┼───┼──────┼─────────┼──────────┤
│ ３ │丙○○│LG─0431車牌│彰化縣鹿港鎮○○街│後擋風玻璃左上方1個 │
│    │      │號碼自小客車│33號前            │半徑2.5公分的洞。   │
├──┼───┼──────┼─────────┼──────────┤
│ ４ │庚○○│1613─JW車牌│彰化縣鹿港鎮○○路│前擋風玻璃左側破1 個│
│    │      │號碼自小客車│401號前           │半徑1公分的洞，蜘蛛 │
│    │      │            │                  │網狀裂痕。          │
├──┼───┼──────┼─────────┼──────────┤
│ ５ │癸○○│A6─8502車牌│彰化縣鹿港鎮○○街│後左側車門玻璃破1 個│
│    │      │號碼自小客車│文開國小後側門旁  │半徑0.5公分的洞。   │
├──┼───┼──────┼─────────┼──────────┤
│ ６ │戊○○│3輛自小客車 │彰化縣鹿港鎮○○路│玻璃破1個半徑0.5公分│
│    │      │（二手車商）│1段151號前        │的洞，引擎凹陷0.5公 │
│    │      │            │                  │分。                │
├──┼───┼──────┼─────────┼──────────┤
│ ７ │甲○○│IK─0623車牌│彰化縣鹿港鎮○○街│玻璃破1個半徑0.5公分│
│    │      │號碼自小客車│文開國小側門旁    │的洞。              │
│    │      ├──────┤                  │                    │
│    │      │OM─6671車牌│                  │                    │
│    │      │號碼自小客車│                  │                    │
└──┴───┴──────┴─────────┴──────────┘
